臺灣臺北地方法院刑事判決　　　　　　 93年度交易字第305號
公　訴　人　臺灣臺北地方法院檢察署檢察官
被　　　告　乙○○
上列被告因業務過失傷害案件，經檢察官提起公訴（92年度偵字
第23800號），本院判決如下：
    主  文
乙○○無罪。
    理    由
一、公訴意旨略以：被告乙○○係公車司機，為從事駕駛業務之
    人，於民國92年5月27日晚間7時25分許，駕駛東南汽車客運
    公司車牌號碼540-AB號營業大客車，沿臺北市○○區○○路
    一段由南往北方向行駛，途經忠孝東路五段與基隆路一段路
    口欲右轉忠孝東路行駛時，明知行人穿越道上有行人穿越時
    ，應暫停禮讓行人通過，而依當時情狀，並無不能注意之情
    事，竟疏未注意猶貿然行駛，致所駕公車之右側車身，不慎
    撞擊沿路口東側人行道由南往北方向步行之行人甲○○之左
    側腳部，致甲○○受有左膝挫傷2x2 公分之傷害，因認被告
    涉犯刑法第284條第2項之業務過失傷害罪嫌。
二、按犯罪事實應依證據認定之，無證據不得推定其犯罪事實；
    不能證明被告犯罪者，應諭知無罪之判決，刑事訴訟法第15
    4條第2項、第301條第1項分別定有明文。又刑事訴訟係採無
    罪推定主義，所謂認定犯罪事實之證據，係指足以認定被告
    確有犯罪行為之積極證據而言，該項證據自須適合於被告犯
    罪事實認定，始得採為斷罪資料，茍積極證據不足為不利於
    被告事實之認定時，即應為有利於被告之認定，更不必有何
    有利之證據，自不能以推測或擬制之方法，以為裁判基礎。
    另所謂「積極證據足以為不利被告事實之認定」，係指據為
    訴訟上證明之全盤證據資料，在客觀上已達於通常一般之人
    均不致於有所懷疑，而得確信被告確曾犯罪之程度；若未達
    到此一程度，而有合理之懷疑存在時，即無從為被告有罪之
    認定（最高法院29年度上字第3105號、30年度上字第816 號
    、40年度台上字第86號、76年度台上字第4986號判例意旨參
    照）。
三、本案公訴意旨認被告涉犯業務過失傷害之罪嫌，無非以被告
    確曾基於道義責任給付告訴人甲○○新台幣（下同）6,000
    元之自白、告訴人甲○○之指訴、證人丙○○之證述、臺北
    市市立忠孝醫院（下稱忠孝醫院）之診斷證明書與相關病歷
    資料、臺北市車輛行車事故鑑定委員會鑑定意見書，以及臺
    北市政府警察局交通警察大隊道路交通事故分析研判表、現
    場圖、補充資料表、談話紀錄表、調查報告及現場照片作為
    論罪之憑據。訊據被告則堅決否認有上開犯行，辯稱：他在
    轉彎前確定行人穿越道上沒有行人後，才慢速轉彎，並在靠
    邊準備停車時，才從右後視鏡看到車後5-10公尺處之行人穿
    越道上，有一行人倒在該穿越道上，當時並不確定有無撞到
    告訴人，但基於救護人命的心理，才協助將告訴人送醫救治
    ，他從頭到尾沒有承認有撞到告訴人，是因為告訴人說他在
    臺灣沒有親人，他才好心幫他，而且這是他的第一份工作，
    聽說肇事駕駛要吊銷駕駛執照3 個月，加上公司有保險，他
    想大事化小，保住自己的工作，才基於道義責任代為給付醫
    藥費6,000 元，他的公車都已經轉彎過了，如何去碰到告訴
    人的左腳，是否係告訴人自己雙手提重物而跌倒等語。
四、經查：
（一）告訴人雖於92年5月27日晚間7時25分許，在臺北市○○○
      路○段與基隆路一段路口之行人穿越道上摔倒，並受有臉
      部、上唇部撕裂傷各2公分及左膝挫傷2x2公分之傷害，但
      對於當時摔倒造成傷害之原因，則前後指訴並不一致，先
      於警詢時指稱：「一輛營大客540-AB沿基隆路一段南轉東
      往忠孝東路五段，突然以右側車身碰撞我左側腳部倒地而
      肇事」（詳92年度他字第5905號偵查卷第17頁，下稱他卷
      ），繼則於偵訊時表示：「（問：如何被撞？）（答：不
      知道，先撞到左腳膝蓋，我飛出去，撞到嘴流血，又撞到
      頭，我手拿傳真機及電話機。）」（詳92年度偵字第2380
      0號偵查卷第8頁，下稱偵卷），於本院審理時則結證稱：
      「（公訴人問：當時被撞前一、二秒面朝何方向？）（答
      ：感覺黑影的，好像一扇牆閃過來，我就倒下來）（被告
      問：是我的公車先過或是你先過？）（答：我沒有說是你
      開的公車撞我。）（法官問：提示他卷第17頁，警察問你
      時，你說是公車右側撞你的？）（答：做筆錄時，是我已
      經醒來了，是被告自己來跟我承認的，因為被告都已經承
      認了，我才這樣告訴警察，我不會自己判斷」（詳本院卷
      第102 頁）。顯見告訴人對於被告是否確有駕車撞傷伊，
      以及是公車何部位撞傷伊等情，始終無法明確指訴。況告
      訴人於本院審理時亦自承：「（問：過路口時有無手拿東
      西？）（答：有，雙手拿厚紙塑膠袋，裝傳真機、電話機
      。）（問：傳真機多大？）（答：像法庭的電腦銀幕一樣
      很大，是老式的）（見本院卷第102 頁），則告訴人是否
      因雙手持重物，以致於行人穿越道上自行摔倒，亦非無疑
      。
（二）本件告訴人受傷倒地之位置接近忠孝東路五段中央分隔島
      附近（距離3.2 公尺），距離告訴人出發之行人穿越道南
      側約8.8 尺，此有道路交通事故現場圖在卷可稽（詳他卷
      第14頁），核與證人即當時在現場附近執行勤務取締攤販
      、目擊事發後過程之警員丙○○於偵查中手繪之現場圖大
      致相符（詳偵卷第45頁），而證人即負責處理本件交通事
      故之警員丁○○，亦於本院審理時到場結證稱：「（問：
      請提示他卷第14頁肇事事故現場圖，是如何判斷記載？）
      （答：我們先問完後，圈圈是丙○○說行人倒地的位置，
      因為當事人沒有辦法指認，所以有測繪，但是沒有確定。
      ）」（詳本院卷第100 頁）。警員丙○○與告訴人、被告
      既不相識，亦無任何誼親關係；且因被告無法提供警員丙○○之聯絡電話，係經公訴人函詢臺北市政府警察局信義
      分局後，始知悉警員丙○○是當時在場執行勤務取締攤販
      之員警（詳偵卷第31、33頁）；又係因執行其他勤務而偶
      然見聞本件事發經過之人；參以警員丙○○已先後於偵訊
      、本院審理時具結在卷，衡情應無為不認識之人為虛偽證
      詞之可能，應認警員丙○○指認之位置為可採信。綜此，
      告訴人倒地位置既位於距離中央分隔島3.2 公尺附近之行
      人穿越道上，而被告當時復係駕駛大型公車右轉行經該行
      人穿越道，則以公車龐大之軀體，怎可能不撞擊中央分隔
      島而駛過約3.2 公尺之路寬，並以右側車身擦撞告訴人。
      是應認被告所駕公車之右側車身並未擦撞告訴人。
（三）被告所駕公車之右側車身並未擦撞告訴人，則有無可能是
      被告駕車轉彎時，因轉彎不當以致左後車尾或左側車身擦
      撞告訴人？查告訴人既由行人穿越道南向北方向行走，如
      遭公車左後車尾或左側車身擦撞，則告訴人身體背部或四
      肢背部應可能有擦撞傷。然由忠孝醫院開立之驗傷診斷書
      （見他卷第3 頁）、病歷資料（本院卷第55頁以下）均顯
      示，當日告訴人所受臉部、上唇部撕裂傷及左膝挫傷之傷
      害，均屬身體正面之傷害；且與告訴人於警詢、偵訊及本
      院審理時均表示係先撞到左腳膝蓋之指訴不符；況證人丁○○於本院審理時，亦結證稱：「（問：有無對公車外觀
      拍照？）（答：有，整台車都有拍照，對行人所講的位置
      有加強拍照。人跟鐵發生碰撞可能沒有什麼損傷，但應該
      有一些灰塵，但車子蠻乾淨的，找不到。）（問：公車的
      右側、左側都有看？）（答：人跟鐵撞到，除非撞擊力很
      大，只差在如果車子有灰塵，但都沒有明顯的擦撞痕跡。
      ）」（見本院卷第100 頁），顯見被告駕車轉彎時，亦無
      轉彎不當以致左後車尾或左側車身擦撞告訴人之情事。
（四）臺北市車輛行車事故鑑定委員會雖認定：「是以研判，江
      君駕駛聯營公車於行人穿越道上有行人穿越時未暫停讓行
      人先行為肇事原因。」然被告所駕公車右側、左側車身均
      未擦撞告訴人，已如前述；且依告訴人於本院審理時之證
      述：「（法官問：提示他卷第17頁，警察問你時，你說是
      公車右側撞你的？）（答：做筆錄時，是我已經醒來了，
      是被告自己來跟我承認的，因為被告都已經承認了，我才
      這樣告訴警察，我不會自己判斷。」（詳本院卷第102 頁
      ），核與警員丁○○於本院審理時：「（問：如何確定是
      公車右側去撞到？）（答：是因為被害人指述，我才去拍
      照。）」之證述不符（見本院卷第100 頁背面），顯見該
      委員會徒憑被告、告訴人在警詢時非採一問一答式之筆錄
      記載，即認定被告所駕公車有擦撞告訴人，尚非可採。
（五）綜上所述，公訴人所舉證據尚不足以證明被告駕車確與告
      訴人發生擦撞，並造成告訴人受有臉部、上唇部撕裂傷及
      左膝挫傷之傷害，且告訴人之指訴非無瑕疵可言，尚不能
      以被告因公車車身龐大，一時誤認所駕公車或有擦撞告訴
      人，為保住自己之第一份工作，遂在大事化小之心理下，
      基於自己主觀之認知、實無任何法律意義之道義責任而給
      付告訴人醫藥費6,000 元，即遽行認定被告有業務過失傷
      害之犯行。此外，復查無其他積極證據足認被告確有公訴
      人所指之犯行，揆諸前揭規定及判例意旨所示，不能證明
      被告犯罪，依法自應為被告無罪之諭知。
據上論斷，應依刑事訴訟法第301條第1項，判決如主文。
本案經檢察官蕭斌志到庭執行職務。
中　　華　　民　　國　　94　　年　　3 　　月　　3　　日
　　　　　　　　　     交通法庭審判長法  官  梁耀鑌
                                     法  官  蕭清清
                                     法  官  林孟皇
以上正本證明與原本無異。
如不服本判決，應於送達後10日內向本院提出上訴狀（應抄附繕
本）。告訴人或被害人如對於本判決不服者，應具備理由請求檢
察官上訴，其上訴期間之計算係以檢察官收受判決正本之日期為
準。
     　　　　　　　　　　　　　　　　書記官　李典育
中　　華　　民　　國　　94　　年　　3 　　月　　3 　　日
